【裁判字號】    90,自,302
【裁判日期】    901102
【裁判案由】    偽造文書等
【裁判全文】
臺灣高雄地方法院刑事判決                            九十年度自字第三二號
    自  訴  人  乙○○
    被      告  甲○○
    選任辯護人  林玉芬律師
右列被告因偽造文書等案件，經自訴人提起自訴，本院判決如左：
    主  文
甲○○被訴偽造文書、公然侮辱部分無罪。
被訴偽造日期戳記文書與違反食品衛生管理法、台灣省內菸酒專賣暫行條例部分，自
訴不受理。
    理  由
壹、自訴人於自訴狀雖載明被告為「維健食品股份有限公司」、甲○○，惟觀諸自訴
    狀內容之陳述及自訴人歷次到庭之陳述，其所指訴之被告均係針對甲○○而言，
    從而應認本件自訴人所欲指訴之對象僅係被告甲○○，而不包含「維健食品股份
    有限公司」，合先敘明。
貳、無罪部分：
一、自訴意旨略以：
（一）被告陳英美前係自訴人所任職之設於高雄市新興區○○○路一四四號一樓「唯
      展企業股份有限公司」（以下簡稱唯展公司，於九十年八月二日解散）之經理
      ，嗣轉任設於高雄市○○路一四一號之「維健食品股份有限公司」（以下簡稱
      維健公司）之負責人，然被告竟隱瞞公司名稱、負責人變更之事實，於民國九
      十年三月初某日，製發封面、內頁均未蓋有公司名稱、印章之員工保證書讓自
      訴人填寫，待自訴人填寫完畢繳回公司後始由被告於保證書上押印「維健公司
      」印章，使自訴人於不知情之情形下，由「唯展公司」員工轉為「維健公司」
      之員工，致自訴人之年資計算受有損害，因認被告涉有偽造員工保證書之偽造
      文書罪嫌。
（二）又被告於九十年四月二十七日下午一點四十分許，打電話至自訴人家中辱罵自
      訴人，要自訴人注意米酒之販售價格，使自訴人人格遭受侮辱，因認被告涉有
      公然侮辱罪嫌。
二、按犯罪事實應依證據認定之，無證據不得推定其犯罪事實；又不能證明被告犯罪
    者，應諭知無罪之判決，刑事訴訟法第一百五十四條、第三百零一條第一項分別
   定有明文。次按，刑法上之偽造文書罪，乃以無制作權人而捏造他人名義制作該
    文書為構成要件（參照最高法院三十一年上字二一二四號判例）。又按，刑法第
    三百零九條第一項之公然侮辱罪，乃以侮辱行為足使不特定人或多數人得以共見
    共聞方能成立。
三、訊據被告甲○○堅決否認涉有右揭罪嫌，辯稱：唯展公司之前經營不善，後來股
    東決議另外成立維健公司，並由我擔任負責人，當時公司有開會向所有員工告知
    此事，公司地址也有搬遷，所以自訴人不可能不知道，且由唯展轉任維健公司的
    員工年資是合併計算，並不影響員工權益。另外，我於九十年四月二十七日係以
    電話向自訴人為業務情形之說明並無任何侮辱情形等語。經查：
（一）被告係維健公司之負責人，該公司於九十年二月十四日經核准設立登記，有經
      濟部公司執照及高雄市政府營利事業登記證各一紙在卷可憑，復為自訴人、被
      告所均不否認，堪信為真實。而自訴人所指之「員工保證書」，乃一般公司為
      確保員工在職期間若有不法行為導致公司受有損害時，公司得向員工及其連帶
      保證人求償之目的所發予員工填寫之文書，被告於該保證書封面蓋印公司名稱
      ，僅係為便於保存、管理員工保證書並加以識別之目的，被告身為公司負責人
      ，本即有權為之，而自訴人亦不否認該保證書內容確為其填寫之事實，從而被
      告並無「無制作權人而捏造他人名義制作」上開文書之行為，亦即與偽造私文
      書罪之構成要件尚有不符，自不生偽造文書問題。且查，自訴人亦自承：公司
      每個星期均有開會，於八十九年十二月底有說公司要改為「米樂」，隔幾天又
      說要改回「唯展」，後來被告就來擔任新主管等語（參照本院九十年十月十九
      日審判筆錄），參照自訴人所提出之八十九年十二月十二日會議記錄一紙，其
      上業已載明「新公司需承接原唯展公司人員之年資」等情，從而，被告辯稱：
      其不知公司已變更，且因而在年資計算上受有損害一節，尚難採信。
（二）依自訴人所指稱：遭被告於九十年四月二十七日在電話中辱罵等情，查電話中
      之交談僅為私人間之談話，亦即僅交談雙方得聽聞、知悉談話之內容，並非不
      特定人或多數人得共見共聞之公然之狀態，與公然侮辱之構成要件顯不相符，
      況本案除自訴人之片面指訴外，並無其他證據足資認定被告有為侮辱之言語，
      本院自難遽以採信。
綜上所述，自訴人之指訴並無法使本院得到被告有偽造文書、公然侮辱罪嫌之確信心
證，此外，復查無積極證據足證被告涉有前開犯行，核諸前開說明，應由本院就被告
被訴偽造文書及公然侮辱部分，均為無罪之諭知。
參、不受理部分：
一、自訴意旨略以：被告甲○○於擔任唯展公司負責人期間，唆使公司員工，以工業
    用之去光水將公司生產之台灣生啤酒瓶蓋上已過期之製造日期塗銷除去，再用盜
    刻之日期印章重新蓋上新日期，使之變為未逾期之新日期而出售，涉有偽造日期
    戳記之偽造文書罪與違反食品衛生管理法、台灣省內菸酒專賣暫行條例（自訴人
    誤載為台灣省煙酒公賣條例）等罪嫌云云。
二、按犯罪之被害人得提起自訴；又不得提起自訴而提起者，應諭知不受理之判決，
    刑事訴訟法第三百十九條第一項、第三百三十四條分別定有明文。所謂「犯罪被
    害人」，應指因犯罪而直接受有損害之人而言。
三、本件自訴人指訴被告涉有偽造日期戳記與違反食品衛生法、台灣省內煙酒專賣暫
    行條例罪嫌一節，查前開犯行所侵害者應係國家、社會法益，且依自訴意旨內容
    以觀，自訴人均非各該犯罪之直接被害人，依法即不得提起自訴，核諸前開說明
    ，應就被告被訴偽造日期戳記文書與違反食品衛生管理法、台灣省內菸酒專賣暫
    行條例部分，諭知不受理之判決。
肆、據上論斷，應依刑事訴訟法第三百三十四條，第三百零一條第一項前段，第三百
    四十三條，判決如主文。
 中    華      民      國    九十     年      十一      月      二      日
                                      臺灣高雄地方法院刑事第六庭
                                          法  官  周  玉  群
右正本證明與原本無異。
如不服本判決，應於判決送達後十日內，向本院提出上訴狀。
                                          書記官  黃  英  彥
中     華      民      國    九十     年      十一      月      五      日


司法院資訊處製作；財團法人民間司法改革基金會備份。
